臺灣板橋地方法院刑事判決　　　　　　　　　　　　　九十三年度訴字第四九六號
　　公　訴　人　臺灣板橋地方法院檢察署檢察官
　　被　　　告　丁○○
????????????居臺北.
　　指定辯護人?本院公設辯護人丙○○
右列被告因違反毒品危害防制條例案件，經檢察官提起公訴（九十二年度毒偵緝字第
三五六號、九十二年度毒偵緝字第三六四號、九十三年度偵字第四七五三號），本院
判決如左：
    主  文
丁○○連續施用第壹級毒品，處有期徒刑捌月。扣案如附表編號一(1)、二(1)之第壹級
海洛因共伍包（合計淨重捌點肆貳公克）均沒收銷燬，第壹級毒品海洛因伍包之塑膠
包裝袋伍個及編號一(2)、二(3)之注射針筒共拾貳支均沒收之。又連續施用第貳級毒品
，處有期徒刑肆月。扣案如附表編號二(2)之第貳級毒品安非他命貳包（合計淨重拾壹
點貳陸公克）沒收銷燬、第貳級毒品安非他命貳包之塑膠包裝袋貳個均沒收之。又意
圖販賣而持有第壹級毒品，處有期徒刑拾年貳月。扣案如附表編號二(1)之第壹級海洛
因肆包（合計淨重捌點貳貳公克）及編號二(2)之第貳級毒品安非他命貳包（合計淨重
拾壹點貳陸公克）均沒收銷燬，第壹級毒品海洛因肆包之塑膠包裝袋肆個、第貳級毒
品安非他命貳包之塑膠包裝袋貳個，及編號二(4)至(7)所示物品均沒收之。應執行有期
徒刑拾年拾月。扣案如附表編號二(1)之第壹級海洛因共伍包（合計淨重捌點肆貳公克
）及編號二(2)之第貳級毒品安非他命貳包（合計淨重拾壹點貳陸公克）均沒收銷燬，
第壹級毒品海洛因伍包之塑膠包裝袋伍個、第貳級毒品安非他命貳包之塑膠包裝袋貳
個，及編號一(2)、編號二(3)至(7)所示物品均沒收之。
    事  實
一、丁○○前於民國九十年間因施用毒品案件，經本院裁定送觀察、勒戒後，認無繼
    續施用毒品之傾向，而由臺灣板橋地方法院檢察署檢察官於九十年四月二十日以
    九十年度毒偵字第一六三五號為不起訴處分確定。詎猶不思警惕，復基於施用第
    一級毒品海洛因之概括犯意，於前開觀察勒戒執行完畢釋放後五年內之九十一年
    十月十五日七時起至同年三月二十四日十七時止，在臺北縣板橋市○○路○段二
    六九號六樓六之一室及某不詳處所，連續以注射針筒注射之方式，施用第一級毒
    品海洛因多次，平均每日施用一次。又基於施用第二級毒品安非他命之概括犯意
    ，自九十二年一月間某日起至同年三月二十四日十七時止，在臺北縣板橋市○○
    路二六巷九號一樓住處廁所內、臺北縣板橋市○○路○段二六九號六樓六之一室
    及某不詳處所等處，連續施用第二級毒品安非他命多次。嗣經警先後於附表所示
    時間、地點當場查獲，並扣得如附表編號一(1)(2)及編號二(1)(2)(3)所示之物，因而
    查悉上情。另前開丁○○於九十一年十月十六日採尿前二十六小時內某時施用第
    一級毒品之案件，經本院於九十一年十二月十三日以九十三年度毒聲字第四００
    三號裁定送觀察、勒戒後，因仍有繼續施用毒品之傾向，乃由臺灣板橋地方法院
    檢察署檢察官於九十二年九月十八日以九十二年度毒偵緝字第三五六號、九十二
    年度毒偵緝字第三六四號向本院聲請令入強制戒治處所施以強制戒治，本院旋於
    同年月二十四日以九十二年度毒聲字第二九四九號裁定令入戒治處所施以強制戒
    治一年確定，經於九十二年十月十四日入所戒治後，業於九十三年一月九日因毒
    品危害防制條例修正生效而釋放出所。
二、丁○○明知海洛因及安非他命分屬毒品危害防制條例第二條第二項第一、二款所
    列之第一級毒品及第二級毒品，依法不得意圖販賣而持有，竟自九十二年一月間
    某日起，在不詳地點，向姓名年籍不詳綽號「火雞」之成年男子，購買數量不定
    之海洛因及安非他命後，另基於販賣第一、二級毒品之意圖，持有第一級毒品海
    洛因及第二級毒品安非他命，並準備電子磅秤及分裝袋等物品作為秤重及分裝毒
    品之用，以供隨時販賣予不特定之買主。嗣經警於附表編號二所示時間、地點當
    場查獲，並扣得如附表編號二所示物品，因而查悉上情。
三、案經臺北縣政府警察局板橋分局及中和分局分別報請臺灣板橋地方法院檢察署檢
    察官偵查起訴。
    理  由
壹、程序部分：本案公訴人所提出之證據方法計有(一)如附表所示之扣案物品、(二)內政
    部警政署刑事警察局九十三年一月七日刑鑑字第0930000221號鑑定通知書、(三)證
    人即共同被告楊安琳於偵訊時之供述、(四)法務部調查局九十二年五月二日調科壹
    字第060007064號鑑定通知書（海洛因部分）、(五)臺灣檢驗科技股份有限公司濫
    用藥物尿液檢驗報告、(六)臺灣板橋地方法院檢察署檢察官九十年度毒偵字第一六
    三五號不起訴處分書及本院九十二年度毒聲字第二九四九號刑事裁定、(七)被告丁○○於警詢之供述、(八)被告丁○○於偵訊時之供述、(九)法務部調查局九十三年七
    月二十九日調科壹字第09362394280號鑑驗通知書（安非他命部分）等九項，其
    中辯護人以：(一)扣案編號二物品乃違法搜索所取得之物品；(三)證人楊安琳應不知
    被告筆跡為何，且其偵訊時僅稱字跡很像被告的字，顯屬推測之詞；(七)被告丁○○於警詢時正好毒癮發作且神智不清，其間雖曾送醫救治，但返回警局時筆錄早
    已全部製作完畢為由，主張此三項證據方法均無證據能力（另本案原指定辯護人
    李弘仁律師雖曾請求就扣案帳冊及被告筆跡部分重新鑑定，惟其後因李弘仁律師
    具狀陳稱無法繼續為被告辯護，本院乃撤銷其指定，並改指定本院公設辯護人丙○○為被告辯護〈以下稱辯護人者，均指公設辯護人而言〉，嗣經彭公設辯護人
    於準備期日陳明對於內政部警政署刑事警察局九十三年一月七日刑鑑字第
    0930000221號鑑定通知書之證據能力沒有意見，並捨棄聲請重新鑑定筆跡，而被
    告當場亦未表示反對，併此敘明），茲分述如下：
一、本案扣案物品是否為「違法搜索」所取得之證據？有無證據能力？
    (一)辯護人略謂：員警在被告租屋處遇見被告時，僅詢問被告是否叫做「黑人」後
      ，即伸手從被告口袋中取出二包海洛因毒品，顯係未經被告同意而對其身體進
      行搜索，另被告明知其租屋處藏有毒品及相關吸毒工具，倘非員警壓迫，豈願
      自動帶同員警上樓進屋？縱被告同意帶員警上樓，仍不表示其同意員警就其租
      屋處進行搜索。況扣案證物有些是在電視櫃內查獲，有些是在沙發縫隙內發現
      ，員警在搜得這些物品時，始終均未徵得被告之同意，故扣案物品均屬違法搜
      索所得之物品，並無證據能力等語。公訴人則補稱：被告前於九十一年十月十
      六日二十時三十分許，在臺北縣板橋市○○路○段浮洲橋下某處遭查獲時，即
      曾簽署「自願受搜索同意書」（第三七一一號毒偵字卷第八頁），故其應已知
      悉簽署此種文書後之法律效果，且被告於警詢及偵訊時均未爭執此點，斷不能
      徒因辯護人事後爭執，即予推論扣案物品乃係違法搜索取得之物等語。本案承
      辦員警自九十三年三月二十五日零時二十分起至一時二十分止，在臺北縣板橋
      市○○路○段二六九號前，及同號六樓六之一室內，對於被告之身體及處所所
      進行之搜索，並未事先取得搜索票，亦非在逮捕被告、犯罪嫌疑人或執行拘提
      或羈押時所為附帶搜索，更非基於任何刑法第一百三十一條第一項或第二項所
      規定之急迫性事由所為之緊急搜索，其執行之依據，僅係經受搜索人出於自願
      性同意所為之同意搜索，此觀臺北縣政府警察局中和分局搜索扣押筆錄（第六
      五八六號偵字卷第二一頁）自明，故本案首要爭點乃員警是否確已遂行搜索之
      強制處分？其次則為被告是否確已同意警方進入屋內並進行搜索，抑或僅係同
      意警方進入屋內。經查：
      (1)證人即參與搜索之員警甲○○於本院審理時雖曾證稱：「（打開第二道門之
        後看到何東西？）我們在桌上看到毒品、分裝袋等物品，叫他把其他東西拿
        出來。」「（你們站在門口可以看到面紙盒裡面的東西嗎？）他的面紙盒並
        沒有蓋住，這個面紙盒是木製的，下面有一個木板，他是反著放，蓋子沒有
        蓋好，所以可以看得到裡面的東西，安非他命是放在桌上，一進去就直接看
        到。」「我們並沒有動手，請他們把東西拿出來，我們只有在房間四處看看
        」等語，惟亦陳稱：「有把『電視櫃』打開，就發現分裝袋、針筒」「（你
        們進去之後都沒有搜索嗎？）只有把『櫃子』打開」「（有無問被告電視櫃
        可否打開？）沒有問。」「（有無問被告面紙盒裡面的毒品是否可以拿走？
        ）沒有。」「（你也不確定面紙盒裡面的東西，是否是毒品？）我們可以確
        定，因為我們有帶試驗盒過去」等語，核與被告所稱：「進入之後他們就自
        己搜索，除了電視櫃外，還有打開床頭櫃及衣櫃」等語大致相符，其既有打
        開電子櫃及其他櫃子的舉動，並當場就扣得之疑似毒品進行檢驗，進而扣得
        如附表編號二所示物品，應屬搜索行為之實施無訛。
      (2)被告於本院審理時就其接受搜索之經過係陳稱：「第一道門是他們拿我身上
        的ＩＣ卡去開的，他們一開始不會開，開了很久才打開，後來他們問我說這
        個ＩＣ卡斷掉了，要如何開，我跟他說磁卡斷掉了，不能開，他們不相信，
        開了很久，才被他們打開，而且磁卡上還有掛有房間的鑰匙，第二道門是我
        只是一個人抓著我的手，一個人抓住我的褲子後腰部」等語（本院卷第二一
        六頁）。反觀證人甲○○就渠等是否確實徵得被告同意接受搜索乙節，則僅
        證稱：「（你如何進入被告家裡？）被告帶我們進去他按電鈴他女朋友開門
        。」「（你進去前有無問被告是否可以進去？）有，要進入被告房間要通過
        二道門。被告先用磁卡開第一道門，第二道門由被告女友開。」「（當時被
        告有無同意？）有，他說可以帶我們上去，女朋友就在樓上。」「（你們如
        何進入住宅？）有二道門，第一道是被告自己用身上磁卡打開，第二道門，
        就是套房的門，是他按電鈴請他女朋友從裡面開的。」「（門打開後他女朋
        友做何反應？）並沒有任何反應，只是讓開讓我們進去。」「（因為是被告
        帶你們上去，且他女友開門，所以你們就認為被告同意搜索嗎？）陳警員說
        可以帶我們上去看一看嗎，被告說可以」等語，此等證言充其量僅能證明被
        告同意讓警方進入屋內，而無法證明被告已經同意接受搜索（最高法院九十
        三年度台上字第六六四號判決中即已明確指摘此二者之差異，而有予以辨明
        之必要）。至於被告雖有簽署自願受搜索同意書，然此並非於接受搜索之前
        所簽，而係於搜索處分結束後回到警局才簽，此亦據證人甲○○證述明確，
        自無從擔保被告於員警進入屋內進行搜索之同時即已同意接受搜索。至於被
        告雖未於警詢及偵訊時提出此項爭執，然此舉可能係因被告不諳法律，或因
        其疏而未提，尚不能執此認定前開程序上之瑕疵已獲治癒。又被告雖曾於九
        十一年十月十六日二十時三十分許，在臺北縣板橋市○○路○段浮洲橋下某
        處，遭查獲時簽過「自願受搜索同意書」，然此至多僅能證明被告曾經簽過
        此種文書，而不能證明被告確已知悉簽署之法律效果，乃至於是否確已同意
        接受此次搜索。
      (3)另就員警在臺北縣板橋市○○路○段二六九號前，對於被告之身體所進行之
        搜索部分言之，被告辯稱：當時警員一過來就把手伸入伊口袋中而取出扣案
        之二包海洛因等語，雖與證人甲○○所證：「（你當天為何會到案發現場？
        ）當天是乙○○有線報所以到現場，他說有一個綽號黑人有販賣毒品情形，
        然後我就到對面樓下去等被告下樓，看到他下樓之後我們就上前詢問，他就
        直接從他身上把二小包白粉拿出來」「（就你當天所見，乙○○靠近被告第
        一句話是否就是叫他把東西拿出來？）陳警員第一句話是叫他黑人」「（被
        告有無回應？）沒有」「（第二句話是否就是叫他把東西拿出來？）乙○○
        說東西在那裡，還不拿出來，然後被告就從他口袋拿出二包東西」等語不符
        ，然查被告當時僅有一人，而員警卻有三人，在此種人數處於劣勢且在深夜
        猝然遭警盤查之客觀情狀下，衡情本難期待被告在主觀意識上仍保有完全之
        自主空間，況且卷內亦無任何關於被告同意員警在臺北縣板橋市○○路○段
        二六九號前對其身體進行搜索之切結書，自難單憑證人單方面之證詞，即認
        被告此時確已同意接受搜索。
      (4)綜上所述，本案承辦員警自九十三年三月二十五日零時二十分起至一時二十
        分止，在臺北縣板橋市○○路○段二六九號前，及同號六樓六之一室內，既
        然確有對於被告之身體及處所實施搜索之強制處分行為，而按刑事訴訟係以
        確定國家具體之刑罰權為目的，為保全證據並確保刑罰之執行，於訴訟程序
        之進行，固有許實施強制處分之必要，按強制處分之搜索、扣押，足以侵害
        個人之隱私權及財產權，若為達訴追之目的而漫無限制，許其不擇手段為之
        ，於人權之保障，自有未周，故基於維持正當法律程序、司法純潔性及抑止
        違法偵查之原則，實施刑事訴訟程序之公務員不得任意違背法定程序實施搜
        索、扣押（最高法院九十三年度台上字第六六四號判決參照），亦即實施刑
        事訴訟程序之公務員於執行搜索職務之過程中，應隨時注意受搜索人是否確
        已同意，倘無法證明受搜索人於遭受搜索之初確已明示同意接受搜索，即不
        得徒以其並未反抗，遽認其業已自願性同意。本案被告於審理時已明確表示
        伊當時並未同意員警對其身體及處所進行搜索，又均未於實施搜索前簽署「
        自願受搜索同意書」之證明文書，在無其他證據可證明其確有自願性同意之
        情形下，即無從推論本案承辦員警所實施之搜索行為係符合刑事訴訟法第一
        百三十一條之一的法定要件。
    (二)辯護人另謂：本案並無任何證據可知員警係接獲「線報」始前往被告租屋處查
      察，亦無任何急迫性，以致於無法先向法院聲請核發搜索票後再行搜索，故其
      違反程序之主觀意圖十分明顯，另其搜索時間在凌晨時分，已嚴重侵犯被告之
      隱私權，請求嚴格認定刑事訴訟法第一百五十八條之四，切勿寬縱員警非法搜
      索等語，固非無見。然而：
      (1)按違背法定程序搜索扣押所取得之證據，若不分情節，一概以程序違法為由
        ，否定其證據能力，從究明事實真相之角度而言，難謂適當，且若僅因程序
        上之瑕疵，致使許多與事實相符之證據，無例外地被排除而不用，例如案情
        重大，然違背法定程序之情節輕微，若遽捨棄該證據不用，被告可能逍遙法
        外，此與國民感情相悖，難為社會所接受，自有害於審判之公平正義。因此
        ，對於違法搜索所取得之證據，為兼顧程序正義及發現實體真實，應由法院
        於個案審理中，就個人基本人權之保障及社會安全之維護，依比例原則及法
        益權衡原則，予以客觀之判斷，亦即應就(一)違背法定程序之程度。(二)違背法
        定程度時之主觀意圖（即實施搜索扣押之公務員是否明知違法並故意為之）
        。(三)違背法定程序時之狀況（即程序之違反是否有緊急或不得已之情形）。
        (四)侵害犯罪嫌疑人或被告權益之種類及輕重。(五)犯罪所生之危險或實害。(六)
        禁止使用證據對於預防將來違法取得證據之效果。(七)偵審人員如依法定程序
        ，有無發現該證據之必然性。(八)證據取得之違法對被告訴訟上防禦不利益之
        程度等情狀予以審酌，以決定應否賦予證據能力（最高法院九十二年度台上
        字第二五七四號判決、九十三年度台上字第六六四號判決參照），修正後刑
        事訴訟法第一百五十八條之四立法理由亦同斯旨。
      (2)查本案承辦員警甲○○、乙○○等三人係因接獲線報得知某住於臺北縣板橋
        市○○路○段二六九號六樓六之一室綽號「黑人」之成年男子有販賣毒品之
        情形，乃在未事先聲請並取得搜索票之情形下，前往現場進行查察。嗣於前
        開處所樓下之公共場所發現正遇外出之被告後，即上前予以盤查，先確認被
        告之綽號確為「黑人」後，並在其身上扣得海洛因毒品二小包等情，業據證
        人甲○○證述綦詳，而被告對此段事發經過亦不否認，堪認屬實。警方既已
        當場確認被告即為「黑人」，又在其身上扣得海洛因毒品二包，可證其線報
        已有相當之真實性，此時倘未立即對其住處搜索，而係等到聲請並取得搜索
        票之後再行搜索，則其證據恐已遭到湮滅或破壞（即如依法定程序，可能沒
        有發現該證據之必然性），又被告既明知其住處內藏有毒品、帳冊、分裝袋
        等供其日後伺機販賣之物品，本難以期待其自知違法而全盤配合同意員警入
        屋搜索顯然不利於己之證據，故員警在被告並未明顯反抗之情形下入屋實施
        搜索，實有其不得已之時空背景。其次，進入被告住處須通過二道門，第一
        道門係以磁卡感應開啟，第二道門則以鑰匙轉動門鎖開啟，而被告係將該磁
        卡及房門鑰匙圈在一起隨身攜帶。被告與警方一同上樓後，係按門鈴後由被
        告之女友楊安琳自己開門等情，業據被告於本院審理時自述明確，而進入被
        告住處之磁卡及房門鑰匙既係圈在一起，則員警倘欲強行進入，大可持開房
        門鑰匙逕行開啟，以收出其不意之效果，然卻仍以按電鈴請被告之同居人楊
        安琳親自開門之方式而進入屋內，可見其應無刻意違背法定程序時之主觀意
        圖。再者，除在被告身上所扣得之海洛因毒品二包外，尚於其前開處所扣得
        海洛因二包、安非他命二包及附表編號二(3)至(10)所示之物品，其中海洛因共
        四包合計淨重八．二二公克，安非他命二包合計淨重十一．二六公克，數量
        非微，且被告乃基於販賣牟利之意圖而持有前開第一、二級毒品（此部分理
        由詳待後述），在毒品浮濫之今日，對於社會秩序所生危害之程度猶屬嚴重
        ，反觀被告於本院審理時對於證人甲○○所稱：被告於樓下並未反抗，到樓
        上後亦無反對，同居人楊安琳在開門後也沒有任何反應等語，均未表示反對
        ，則員警在此種未受抵抗、抗議之情形下對於被告前開住處進行搜索，而所
        搜得之物品亦均與施用及意圖販賣而持有毒品相關，縱有侵犯被告之隱私權
        及財產權之情形，其情節亦非十分嚴重。經斟酌前述客觀情狀，就個人基本
        人權之保障及社會安全之維護，依比例原則及法益權衡原則予以判斷後，乃
        認本案附表編號二所示扣案物品，仍然具有證據能力。
二、證人楊安琳於偵訊時所稱：「帳冊很像丁○○的筆跡」等語，是否屬於刑事訴訟
    法第一百六十條之「個人意見或推測之詞」？
    (一)按證人之個人意見或推測之詞，不得作為證據，刑事訴訟法第一百六十條定有
      明文。文件上之簽名筆跡是否確為本人所為，倘非本人或在場親睹本人簽名之
      人，其他未親身見聞其事之人自難確切知悉。又本人之配偶雖或因與本人關係
      密切而熟悉本人簽名之筆跡，然其如非於本人簽名時親自在場目睹其事，則其
      所為肯認本人簽名筆跡之證述，仍不免生個人主觀偏見與錯誤臆測之危險，與
      鑑定人或鑑定證人係本於其專業而提供判斷意見之情形有別。其性質應屬證人
      之個人意見或推測之詞，依上開規定，仍非屬適法之證據（最高法院八十八年
      度台上字第六九０七號判決參照）。
    (二)查證人楊安琳於偵訊時雖供稱：「帳冊很像丁○○的筆跡」等語（第三五六號
      毒偵字卷第十五頁），然被告於準備期日曾辯稱：我沒有跟楊安琳通過信，她
      如何知道我的筆跡等語，且證人楊安琳僅稱「很像」丁○○之筆跡，而非「確
      係」丁○○之筆跡，又從未說明其曾親眼看見被告在該帳冊上書寫文字，依據
      前引判決意旨，其前開所為證詞，在性質上應屬證人之個人意見或推測之詞，
      依據刑事訴訟法第一百六十條之規定，即不得做為證據。
三、被告於警詢時之供述，是否在意識清醒且自由之情形下所為？其筆錄製作過程有
    無瑕疵？是否具有證據能力？
    (一)經本院勘驗被告所指（即九十二年三月二十五日）警詢錄音帶後，確認被告於
      開始接受詢問之初，聲音即有氣無力，音量很小，曾有快要昏厥之情狀，經員
      警詢問其是否已經毒癮發作後，乃於同日三月二十五日五時三十分中斷錄音及
      詢問，並帶被告前往就醫（本院卷第九五至一０七頁），核與被告辯稱：伊在
      警詢時因毒癮發作，神智不清等語相符，從而其於接受治療前所為之供述，因
      係在意識模糊不清之情形下所為，自不得作為證據。
    (二)然查被告經送醫治療後，於同日七時三十五分返回警局時，即自稱其身體狀況
      已恢復正常且良好，並表示可以接受警方人員製作談話筆錄（本院卷第一０七
      頁），從而此後所為供述，應無前述意識模糊不清之瑕疵。辯護人雖為被告辯
      護稱：後續之筆錄在被告從醫院回來時即已做好，要求被告直接簽名就可以云
      云，然經本院繼續勘驗前開警詢錄音之結果，錄音帶所播放之對話內容，均係
      以一問一答之方式進行，口氣及語態亦與一般正常人問答時並無不同，由該筆
      錄所記載之內容、篇幅及斷句方式，更顯非依照已做完畢之筆錄照念所為，從
      而辯護人前開所辯，容有誤會。從而此部分被告所為供述，即應具有證據能力
      ，而得作為認定被告有無犯罪之證據方法。
貳、實體部分：
一、認定犯罪事實所憑證據及其認定之理由部分：
    (一)右揭犯罪事實欄第一段關於施用毒品部分所載之犯罪事實，迭據被告丁○○於
      警詢、偵訊及本院審理時坦承不諱，其於附表一所示時間為警查獲後所採集之
      尿液，經送請臺灣檢驗科技股份有限公司檢驗後，確呈鴉片類陽性反應，另於
      附表二所示時間為警查獲後所採集之尿液，經亦送請同一公司檢驗後，則呈鴉
      片類及安非他命類陽性反應，有該公司濫用藥物尿液檢驗報告二份（第三七一
      一號毒偵字卷第二八頁、第六五八六號偵字卷第九三頁）附卷可稽，另扣案如
      附表編號一(1)之白粉經初步鑑驗後，呈嗎啡、海洛因反應，有初步鑑驗報告單
      附於第三七一一號毒偵字卷第十一頁可參，而附表編號二(1)之白粉及編號二(2)
      之結晶，經先後送請法務部調查局鑑定後，確認編號二(1)具有第一級第六項毒
      品海洛因成分，編號二(2)含有第二級第八九項毒品甲基安非他命成分，有該局
      鑑定通知書二紙在卷可查（第六五八六號偵字卷第七一頁、本院卷第一三八頁
      ），此外復有附表編號一(2)及二(3)所示注射針筒共十二支扣案可資參佐，而被
      告於九十一年十月十六日採尿前二十六小時內某時施用第一級毒品之案件，經
      本院於九十一年十二月十三日以九十三年度毒聲字第四００三號裁定送觀察、
      勒戒後，確有繼續施用毒品之傾向，有臺灣臺北看守所附設勒戒處所有無繼續
      施用毒品傾向證明書附卷為憑（見第三五六號毒偵緝字卷第三一至三二頁），
      均足擔保被告前開自白之真實性。次查被告前於九十年間因施用毒品案件，經
      本院裁定送觀察、勒戒後，認無繼續施用毒品之傾向，而由臺灣板橋地方法院
      檢察署檢察官於九十年四月二十日以九十年度毒偵字第一六三五號為不起訴處
      分確定，有該不起訴處分書一份在卷可考（第三七一一號毒偵字卷第十七頁）
      ，另被告因於九十一年十月十六日採尿前二十六小時內某時所犯之施用第一級
      毒品之案件，經送觀察勒戒後認有繼續施用毒品之傾向，乃由本院再以九十二
      年度毒聲字第二九四九號裁定令入戒治處所施以強制戒治一年，經於九十二年
      十月十四日入所戒治後，業於九十三年一月九日因毒品危害防制條例修正生效
      而釋放出所，此有本院前開刑事裁定及臺灣高等法院被告全國前案紀錄表各一
      份附卷可查，其因本案二犯施用毒品案件，經送觀察勒戒後認有繼續施用毒品
      之傾向，且係於前開第一次觀察勒戒執行完畢釋放後五年內再犯本案施用第一
      級毒品及第二級毒品部分之犯行，應堪認定（按被告此次施用毒品犯行，不論
      依據修正前、後之毒品危害防制條例，均應依法訴追處罰之）。
    (二)訊據被告矢口否認有右揭犯罪事實欄第二段有關意圖販賣而持有第一、二級毒
      品部分之犯行，辯稱：扣案之第一、二級毒品係伊與女友楊安琳用來施用的，
      伊並無販賣該等毒品之意圖。辯護人亦為被告辯護稱：(1)扣案帳冊僅係一張小
      紙，且只有記載以前的事情，其真實意涵不清，無法據以推論被告有販賣毒品
      之意圖；(2)扣案毒品數量不多，若以純質淨重計算更屬微量，以被告與楊安琳
      一起施用毒品之數量及頻率，自己吸食都不夠了，哪有剩餘毒品可供販賣等語
      。經查：
      (1)被告於遭查獲後，在中和分局員山派出所接受警詢時，雖曾因毒癮發作而無
        法製作筆錄，惟經送醫治療後業已恢復正常之身體狀況，乃於返回員山派出
        所繼續接受詢問時自白稱：「（海洛因跟安非他命是誰的？）火雞的」「他
        都叫一個綽號叫阿兵的人送過來」「（拿來給你，叫你送，對不對？）對」
        「（你如何跟那個阿兵及火雞他們聯絡？）打行動電話000000000
        0」「（毒品、分裝袋、電子秤、針筒、帳冊、新臺幣是）阿兵帶去我那的
        」「（火雞跟阿兵攏將什麼東西放在你這邊？）毒品還有分裝袋、秤子、還
        有現金」「（他叫你幫忙送藥仔，所以這些東西才會放在你家？）對」「（
        電子秤是用來）分裝東西的」「（電子秤拿來秤毒品用的喔？）對」「（再
        將毒品裝入分裝袋？）對」「（然後勒？）再拿去販賣」「（那販賣所得就
        記在帳冊裡面嘛？）嗯、對」「（新臺幣一萬八千八就是販賣毒品的所得？
        ）對」「（你如何和阿兵與火雞朋分你們販賣毒品的所得？）因為我欠他們
        錢，然後只好幫他．．．幫他們拿東西給別人，然後抵我欠他們的錢「（你
        之前用的毒品都是跟火雞拿的，所以欠他的錢，是不是？）對」「（你有欠
        他毒品的前沒有給他喔？）對」「（火雞才叫你幫他送貨抵債？）對」「（
        你怎麼賣？）０．二公克一千元」「（那你錢如何拿阿兵？他會來跟我收」
        「（販賣毒品所得阿兵每天都會來跟你收？）對」「（剛剛講的是否實在？
        ）實在」「（是否在你自由意識下所作之陳述？）是」等語（本院卷第一０
        八、一０九、一一一、一一九、一二０、一二二、一二三、一二四、一二五
        、一二六、一二七、一二八頁），而本案經移送至中和分局後，被告起初雖
        仍供稱：「（你於中和分局員山派出所第一次所製作之筆錄是否實在？）實
        在」（第六五八六號偵字卷第十二頁），惟其後即開始辯稱：扣案帳冊是阿
        兵所有，他在三月二十四日來向伊收取伊之前向火雞購買毒品時所積欠的錢
        時，放在伊家桌上忘記帶走的，帳冊內均為阿兵所記載，伊不知道代表何意
        云云（第六五八六號偵字卷第十二頁），嗣於同年七月三十日檢察官偵訊時
        及同年八月二十五日檢察事務官詢問時，除繼續堅稱扣案帳冊為阿兵寫的，
        他帶來忘記帶走外，更辯稱扣案毒品、磅秤均是阿兵的，一萬八千八百元是
        楊安琳的，要用來繳房租及水電費等語（第三五六號毒偵緝字第十四頁反面
        、第二二頁反面），然於同年十月九日檢察官偵訊時，除繼續辯稱：帳冊是
        阿兵寫的，一萬八千八百元是用來繳房租用的等語（第三五六號毒偵緝字卷
        第四七頁、第四六頁反面）外，卻改稱：帳冊是阿兵連同手機寄放在我家，
        電子磅秤是量每天自己用的量，海洛因、安非他命、電子磅秤、注射針筒、
        分裝袋都是伊買來自己要用的等語（第三五六號毒偵緝字卷第四七頁、第四
        六頁反面），非但前後供述不一，且就扣案毒品、磅秤之所有權歸屬及使用
        目的更是反覆齟齬，故其事後所辯是否屬實，容待商榷。
      (二)就扣案帳冊是否為被告所寫乙節，被告自第二次警詢時（即在中和分局所製
        作之筆錄）起，雖均辯稱該帳冊為阿兵所寫，而非伊所書寫云云，惟於第一
        次警詢時（指經送醫治療後）則坦承為伊用來紀錄販賣毒品所得。嗣經檢察
        官於九十二年八月二十五日偵訊時命被告在空白紙張上親手書寫「土」「如
        」「人」「義」「魯」「明」等字，並將該紙張（第三五六號毒偵緝字卷第
        二四頁）與扣案之帳冊影本二張（第六五八六號偵字卷第三五至三六頁），
        即第三五六號毒偵緝字卷第二四頁）上筆跡與附件四（即第六五八六號偵字
        卷第三五至三六頁）相符」，有該局鑑驗通知書一紙在卷可查（第三五六號
        毒偵緝字卷第五九至六四頁），復參以被告於第二次警詢時雖供稱該帳冊是
        阿兵於三月二十四日來向伊收取伊之前向火雞購買毒品時所積欠的錢時，放
        在伊家桌上忘記帶走的云云，惟就阿兵來向伊收取買毒品的錢時，為何還要
        隨身攜帶帳冊，倘係因帳冊十分重要而須隨身攜帶，又為何並未帶走乙節，
        則只能答以「我不知道」（第六五八六號偵字卷第十三頁），其供詞間顯有
        矛盾存在，況經本院函請原指定義務辯護人李弘仁律師說明前開筆跡鑑定是
        否有明顯瑕疵可指，乃有重新送請鑑定之必要時，其回函中亦未見任何具體
        指摘，基於尊重專業鑑定機關鑑定結果之原則，被告當庭所寫紙條之字跡，
        經鑑定後，既與帳冊字跡相符，應認扣案帳冊確為被告所寫。
      (三)經檢視扣案帳冊內所載內容，其上所載之「軟」、「硬」，依照一般販毒者
        之經驗法則，應分別意指「安非他命」及「海洛因」。另於帳冊上每一購買
        者均係以一個字作為代號（例如：「煙」、「土」等），並記載其個別購買
        之重量（例如：○．二、○．四）、價金（例如：一○○○、二○○○）及
        時間（例如：一六二○、○七五○），有該帳冊影本一紙在卷可查（第六五
        八六號第三五號），而該帳冊既係被告所寫，可證被告應非僅係單純購買毒
        品後自行施用，從而辯護人辯稱：扣案帳冊僅係一張小紙，且只有記載以前
        的事情，其真實意涵不清，無法據以推論被告有販賣毒品之意圖等語，容有
        誤會。辯護人雖又辯稱：扣案毒品數量不多，若以純質淨重計算更屬微量，
        以被告與楊安琳一起施用毒品之數量及頻率，自己吸食都不夠了，哪有剩餘
        毒品可供販賣等語，然由帳冊內所記載販賣毒品之重量觀之，購買者中以僅
        購買零點幾公克者居多，且多半係買第二級毒品安非他命（二十人次合計購
        買九．四二公克），購買海洛因者僅有一人（購買○．二五公克），反觀在
        被告住處所查獲之第一級毒品海洛因四包合計淨重八．二二公克，而第二級
        毒品安非他命二包更高達十一．二六公克，且被告於第一次警詢時亦自承阿
        兵每日都會過來等語，故被告除供自行施用外，並以所持有之毒品伺機販售
        予他人，亦非顯不可能。況且被告如能順利售出，除可賺取價差外，更能作
        為自己日後繼續購買毒品以供施用之經濟來源，尚難徒以被告當時尚有施用
        毒品之毒癮，即予排除其改基於販賣之意圖而持有毒品並伺機販賣之可能。
      (四)被告自第二次警詢起至本院審理時，雖一再否認有販賣毒品之意圖，然其就
        扣案毒品、磅秤之所有權歸屬及使用目的所辯，前後反覆齟齬，另就扣案帳
        冊為何會在其住處查獲，亦與其他辯詞間相互矛盾，且其辯稱扣案帳冊並非
        伊所書寫云云，亦與客觀證據不符，從而應以最接近案發當時，最無防備心
        理之第一次警詢所言（指送醫治療後），較為貼近真實。其次，被告原先係
        向「火雞」購買毒品來吸食，業據其於第一次警詢時供述明確，其後因積欠
        「火雞」購買毒品之價款未付，乃在「火雞」「阿兵」等人之慫恿下，變更
        原先單純施用毒品之意思為意圖販賣毒品而持有之意思，業據被告於該次警
        詢時供承不諱，其中雖有幫火雞送毒品、賣毒品等類似共同或幫助販賣毒品
        之字語，惟因扣案帳冊縱有關於買賣毒品之記載，然仍然無法直接證明確已
        完成販賣、交付毒品並收取價金之事實，另被告自第二次警詢時起，亦始終
        辯稱該扣案之現金一萬八千八百元乃用來繳交房租之用，並非販賣所得，復
        查無其他證據可證其確實已有「販出」之行為，即難遽予認定其有共同或幫
        助販賣犯行。然而，縱然無法證明被告確有「販出」之行為，但由前述各情
        ，並佐以扣案物品中有電子磅秤一台、大分裝袋八十五個、小分裝袋五十五
        個及塑膠分裝工具三支等物，以供被告秤重後分裝毒品之用，堪認被告係隨
        時準備以前開工具秤重後分裝毒品再伺機販售，而顯係於持有扣案海洛因、
        安非他命後，起意販賣營利，僅於尚未著手販賣即為警查獲，自應論以意圖
        販賣而持有海洛因及安非他命罪。
    (三)綜合上述，本件被告施用第一級毒品，施用第二級毒品及意圖販賣而持有第一
      、二級毒品犯行均事證明確，應依法予以論罪科行。
二、查毒品危害防制條例業於九十二年六月六日經立法院修正通過，總統於九十二年
    七月九日公布，並自九十三年一月九日開始施行。本件被告行為後，上開條例雖
    經修正，然新法第五條除於第四項增設對於「意圖販賣而持有第四級毒品」之處
    罰，並將其刑度由原本「五年以下有期徒刑，得併科新臺幣一百萬元以下罰金」
    修正為「一年以上七年以下有期徒刑，得併科新臺幣一百萬元以下罰金」外，其
    餘關於意圖販賣而持有第一、二級毒品之構成要件及刑度均未作修改，另就施用
    毒品罪部分，新舊法第十條第一、二項規定亦無不同，茲因本條例雖僅就部分條
    文進行修正，然既係就全文條文重新公布，即應認為其全文均已修正，而有新舊
    法比較之問題，經比較新舊法第五條第一、二項及第十條第一、二項後，因其於
    修法前後之構成要件及刑度均無不同，自應依刑法第二條第一項前段適用裁判時
    之新法處斷。核被告如犯罪事實欄第一段所為，係犯毒品危害防制條例第十條第
    一項之施用第一級毒品罪、同條例第十條第二項之施用第二級毒品罪。其因施用
    前、後而持有第一級、第二級毒品之低度行為，應為其施用之高度行為所吸收，
    不另論罪。又先後多次施用第一級毒品海洛因，及先後多次施用第二級毒品安非
    他命之犯行，各均時間緊接，且所犯構成要件相同，顯係基於概括犯意所為，為
    連續犯，應依法分別論以一罪並加重其刑。另被告如犯罪事實欄第二段所為，係
    犯毒品危害防制條例第五條第一、二項之意圖販賣而持有第一、二級毒品罪。其
    同時意圖販賣而持有第一、二級毒品，為想像競合犯，應論以較重之意圖販賣而
    持有第一級毒品罪。另被告所犯前開三罪間，犯意個別，行為互殊，顯係基於個
    別犯意所為，應予分論併罰之。爰審酌被告犯罪之動機目的，前經觀察勒戒後原
    已無繼續施用毒品之傾向，卻仍不思根絕毒癮而繼續施用之品行，智識程度（國
    中肄業），施用及意圖販賣而持有毒品對於社會秩序所生危害之程度，及犯後態
    度等一切情狀，分別量處如主文所示之刑，並定其應執行之刑。末按查獲之第一
    、二級毒品，不問屬於犯人與否，均沒收銷燬之。又犯第四條至第九條、第十二
    條、第十三條或第十四條第一項、第二項之罪者，其供犯罪所用或因犯罪所得之
    財物均沒收之，毒品危害防制條例第十八條第一項前段及第十九條第一項前段分
    別定有明文。查扣案如附表編號一(1)、二(1)所示白粉共五包（合計淨重八．四二
    公克）、及附表二(2)所示結晶二包（合計淨重十一．二六公克），因屬毒品危害
    防制條例第二條第二項第一、二款所列之第一、二級毒品，應依同條例第十八條
    第一項前段諭知沒收銷燬。前開第一級毒品海洛因五包之塑膠包裝袋五個及第二
    級毒品安非他命二包之塑膠包裝袋二個，均為被告所有，兼屬供被告犯施用毒品
    罪及犯意圖販賣而持有毒品罪所用（因其用途可能為供被告施用，亦可能供其伺
    機販賣），爰併依毒品危害防制條例第十九條第一項前段及刑法第三十八條第一
    項第二款予以沒收。又附表編號(4)至(7)所示物品，係被告所有供其犯本件意圖販
    賣而持有毒品罪所用之物，應依毒品危害防制條例第十九條第一項前段予以沒收
    。另附表一(2)、二(3)所示注射針筒共十二支，係被告所有供其犯本件施用第一級
    毒品罪所用之物，則應依刑法第三十八條第一項第二款之規定沒收之。至於附表
    編號二(8)所示之現金一萬八千八百元，被告自第二次警詢時即辯稱此係用來交房
    租的，復查無其他證據足認其被告犯本件犯罪所得之物品，另附表編號二(9)(10)之
    行動電話四支及標示Ｈ（－）之白色粉末一包（經法務部調查局化驗後，確認並
    無任何毒物反應），因與本案犯罪並無直接關聯，爰均不對之諭知沒收，附此敘
    明。
三、臺灣板橋地方法院檢察署九十三年度毒偵字第四一三一號併辦意旨略以：被告丁○○基於施用毒品之犯意，於九十三年六月十七日十七時二十分許採尿前回溯二
    十六小時內之某時，在不詳處所，施用第一級毒品海洛因，因認被告所為涉犯毒
    品危害防制條例第十條第一項之施用第一級毒品罪嫌，並與本案已起訴之施用第
    一級毒品部分犯行間具有連續犯之裁判上一罪關係，而請求併案審理等語。然查
    被告本案施用第一級毒品犯行之犯罪時間為「九十一年十月十六日採尿前二十六
    小時內之某時，及自九十二年一月某日起至同年三月二十四日十七時止」，其最
    後之犯罪時間與前開併案之犯罪時間相隔一年二月餘日之遙，且查被告曾因本案
    之施用毒品案件（按指九十一年十月十六日採尿前二十六小時內之某時，在不詳
    處所，施用第一級毒品之犯行），經本院於九十一年十二月十三日以九十三年度
    毒聲字第四００三號裁定送觀察、勒戒後，因仍有繼續施用毒品之傾向，乃由臺
    灣板橋地方法院檢察署檢察官於九十二年九月十八日以九十二年度毒偵緝字第三
    五六號、九十二年度毒偵緝字第三六四號向本院聲請令入強制戒治處所施以強制
    戒治，本院旋於同年月二十四日裁定令入戒治處所施以強制戒治一年確定，嗣被
    告於九十二年十月十四日入所戒治後，業於九十三年一月九日因毒品危害防制條
    例修正生效而釋放出所等情，有本院前開二份裁定及臺灣高等法院被告全國前案
    紀錄表一份附卷可稽，其犯本案犯行之後，既經觀察、勒戒及強制戒治，應認業
    已中斷其施用第一級毒品之概括犯意，從而檢察官認為併案犯行與本案之施用第
    一級毒品部分具有連續犯之裁判上一罪關係，容有未洽，應退由原檢察官另為適
    法之處理。
據上論斷，應依刑事訴訟法第二百九十九條第一項前段，毒品危害防制條例第五條第
一、二項、第十條第一、二項、第十八條第一項前段、第十九條第一項前段，刑法第
十一條前段、第二條第一項前段、第五十六條、第五十五條、第五十一條第五款、第
九款，第三十八條第一項第二款，判決如主文。
本案經檢察官葉志飛到庭執行職務
中　　　華　　　民　　　國　　九十三　　年　　 十一 　　月　　 十一 　　日
                          臺灣板橋地方法院刑事第十一庭
                              審判長法  官  潘  翠  雪
                                    法?官  王  士  珮
                ????????    法　官  楊  明  佳
右正本證明與原本無異。
如不服本判決，應於判決送達後十日內向本院提出上訴狀（應附繕本），上訴於臺灣
高等法院。
                                    書記官  黃  炎  煌
中　　　華　　　民　　　國　　九十三　　年　　 十一 　　月　　 十五 　　日
附表：
┌──┬──────────┬──────────┬───────────┐
│編號│???查獲時間      │    ?查獲地點      │     ?查獲物品       │
├──┼──────────┼──────────┼───────────┤
│ 一 │九十一年十月十六日二│臺北縣板橋市○○路三│(1)海洛因一包（淨重○．│
│    │十時三十分許        │段「浮洲橋」下某處  │  二公克）。          │
│    │                    │                    │(2)注射針筒二支。      │
├──┼──────────┼──────────┼───────────┤
│ 二 │九十二年三月二十五日│臺北縣板橋市○○路一│(1)經調查局標示Ｈ（＋）│
│    │零時二十分許        │段二六五號前被告身上│  之海洛因四包（合計淨│
│    │                    │及同號六樓六之一室被│  重八．二二公克）。  │
│    │                    │告租屋處內          │(2)安非他命二包（合計淨│
│    │                    │                    │?重十一．二六公克）。│
│    │                    │                    │(3)注射針筒十支（其中有│
│    │                    │                    │  三支為已注射使用者）│
│    │                    │                    │  。                  │
│    │                    │                    │(4)電子磅秤一台。      │
│    │                    │                    │(5)分裝袋二袋（大袋含夾│
│    │                    │                    │  鍊袋八十五個、小袋含│
│    │                    │                    │  夾鍊袋五十五個）。  │
│    │                    │                    │(6)塑膠分裝工具三支。  │
│    │                    │                    │(7)帳冊一本。          │
│    │                    │                    │(8)現金新臺幣一萬八千八│
│    │                    │                    │?百元。              │
│    │                    │                    │(9)行動電話四支。      │
│    │                    │                    │(10)經調查局標示為Ｈ（－│
│    │                    │                    │  ）之白粉一包，淨重十│
│    │                    │                    │  一．一二公克）。    │
└──┴──────────┴──────────┴───────────┘
附錄法條：
修正後毒品危害防制條例第五條
意圖販賣而持有第一級毒品者，處無期徒刑或十年以上有期徒刑，得併科新臺幣七百
萬元以下罰金。
意圖販賣而持有第二級毒品者，處五年以上有期徒刑，得併科新臺幣五百萬元以下罰
金。
意圖販賣而持有第三級毒品者，處三年以上十年以下有期徒刑，得併科新臺幣三百萬
元以下罰金。
意圖販賣而持有第四級毒品或專供製造、施用毒品之器具者，處一年以上七年以下有
期徒刑，得併科新臺幣一百萬元以下罰金。
修正後毒品危害防制條例第十條
施用第一級毒品者，處六月以上五年以下有期徒刑。
施用第二級毒品者，處三年以下有期徒刑。
